臺灣高雄地方法院交通事件裁定　　　　 96年度交聲字第616號
原處分機關　高雄市政府
異　議　人
即受處分人　甲○○
上列異議人即受處分人因違反道路交通管理處罰條例案件，對於
高雄市政府民國96年6 月23日所為之處分（原處分案號：高市府
交裁字第裁32-B00000000號），聲明異議，本院裁定如下：
    主  文
原處分撤銷。
甲○○汽車駕駛人轉彎時，不依標誌、標線、號誌指示，處罰鍰
新臺幣陸佰元，並記違規點數壹點；又汽車駕駛人，駕駛汽車有
違反道路交通管理處罰條例之行為，經交通勤務警察制止時，拒
絕停車接受稽查而逃逸，處罰鍰新臺幣參仟元，並記違規點數壹
點。
    理  由
一、聲明異議意旨略以：異議人即受處分人甲○○於民國96年4
    月27日下午6 時30分許，駕駛2751-XC 號自小客車，在高雄
    市○○路與建國路口，因違規左轉，且不服員警鳴笛攔檢逃
    逸，而為警逕行舉發，經高雄市政府裁處罰鍰新台幣（下同
    ）3,600 元在案。惟異議人當日並無違規左轉，且亦未看見
    有員警攔停，是此部分自應由員警提供違規照片以負舉證責
    任，爰聲明異議，請求撤銷原處分，另為異議人不罰之諭知
    。
二、
（一）按汽車駕駛人轉彎時，不依標誌、標線、號誌指示者，處
      新臺幣600 元以上1,800 元以下罰鍰，並記違規點數1 點
      。道路交通管理處罰條例第48條、第63條第1 項第1 款定
      有明文。又汽車駕駛人，駕駛汽車有違反道路交通管理處
      罰條例之行為，經交通勤務警察或依法令執行交通稽查任
      務人員制止時，不聽制止或拒絕停車接受稽查而逃逸者，
      除按各該條規定處罰外，處3,000 元以上6,000 元以下罰
      鍰，並記違規點數1 點，道路交通管理處罰條例第60條第
      1 項、第63條第1 項第1 款亦規定甚詳。
（二）次按汽車駕駛人不服指揮稽查而逃逸，當場不能或不宜攔
      截製單舉發者，得對汽車所有人逕行舉發處罰；前項逕行
      舉發，應記明車輛牌照號碼、車型等可資辨明之資料，查
      明汽車所有人姓名或名稱、住址後，製單舉發處罰之，此
      觀同條例第7 條之2 第1 項第4 款、第2 項規定自明。
三、經查：
（一）異議人於96年4 月27日下午6 時30分許，駕駛2751-XC 號
      自小客車，在高雄市○○路與建國路口，因違規左轉，且
      不服員警鳴笛攔檢逃逸，而為警逕行舉發之事實，業據證
      人即本件舉發員警乙○○到庭證述明確，並證稱：當天上
      開車輛之駕駛人係由建國路左轉中華路往南行駛，惟因建
      國路該路段不能左轉中華路，其便向該車駕駛人鳴笛示意
      停車，該車駕駛人雖有放慢速度靠右停了一下，但在其走
      近該車之際，該車駕駛人又駛離現場，其便當場記下車號
      逕行舉發等語（參本院96年8 月9 日調查筆錄）。且異議
      人亦自承：每天晚上下班均會通過該路口等語，顯見異議
      人確於當日駕駛上開車輛通過該舉發地點，再參以證人乙
      ○○擔任交通隊員警之期間已達15年，執勤經驗必然熟稔
      ，是證人係在發現違規車輛逕自駛離之情形下，心神專注
      於記憶違規車輛之牌照號碼，以證人為執行交通勤務之專
      業警察人員，應無發生誤認及誤記之危險。況證人乙○○
      與異議人既不相識，亦無怨隙，衡情應無設詞攀誣之可能
      ，自不得僅因證人為本件開單舉發異議人之員警，即遽予
      否認其上開證述之可信性。
（二）至異議人辯稱：員警應提供違規舉發照片以負舉證責任云
      云。惟按各種違規行為，各有其不同之執行方法，就超速
      、酒醉駕車而言，非輔以科學工具，實難僅憑執勤者之五
      官知覺判斷之。然就汽車有無違規左轉，有無逃避攔檢而
      言，單憑執勤者之目擊即可確定，且時機稍縱即逝，並非
      每件違規行為均須以照相舉發，始可認定，是本件縱無舉
      發當時照片為證，亦無法逕認該駕駛人無違規之行為。另
      佐以證人乙○○身為警員，受有相當之執勤訓練，而其兩
      眼視力均為1.0 等情，亦據證人乙○○證述在卷，是證人
      乙○○當時並無視距不良情況，且在目標顯著、特定，而
      為近距離觀察等情狀，尚難憑此遽認證人乙○○有誤為舉
      發之情事。是異議人上開所辯：員警應提供舉發照片以負
      舉證責任云云，委無足採。
四、綜上所述，異議人有前開交通違規行為之事實，堪以認定。
    惟異議人該等違反道路交通管理處罰條例第48條、第60條第
    1 項規定之行為，依同條例第63條第1 項第1 款規定，除處
    罰鍰外，並應各記違規點數1 點，然原處分機關卻漏未對異
    議人記點，是應由本院將原處分撤銷，並自為裁定如主文第
    2 項所示。
五、據上論斷，應依道路交通案件處理辦法第20條前段，裁定如
    主文。
中　　華　　民　　國　　96　　年　　 8　　月　　13  　日
                    交通法庭  法　官  王俊彥
如不服本裁定，應於收受送達後5 日內向本院提出抗告狀。
以上正本證明與原本無異。
中　　華　　民　　國　　96　　年　　8 　　月　　15　　日
                              書記官  鄭永媚
